臺灣嘉義地方法院刑事判決　　　　　　　　96年度訴字第92號
公　訴　人　臺灣嘉義地方法院檢察署檢察官
被　　　告　庚○○
　　　　　　　　　　　8弄12.
　　　　　　甲○○
　　　　　　己○○
　　　　　　丙○○
上列被告等因常業重利案件，經檢察官提起公訴（95年度偵字第
4435號），於準備程序進行中，被告就被訴事實為有罪之陳述，
經裁定行簡式審判程序，本院判決如下：
    主  文
庚○○常業重利，處有期徒徒刑拾月。緩刑參年。扣案木劍壹把
、面額伍萬元及壹萬元本票各壹張、貳萬元本票貳張、汽車委賣
合約書、借據及車輛取回同意書各壹張均沒收。
甲○○、己○○共同以強暴使人行無義務之事及妨害人行使權利
，各處有期徒刑伍月，如易科罰金，均以銀元參佰元即新台幣玖
佰元折算壹日。均緩刑貳年。扣案木劍壹把、面額伍萬元本票壹
張、汽車委賣合約書、借據及車輛取回同意書各壹張均沒收。
丙○○共同以強暴使人行無義務之事及妨害人行使權利，處有期
徒刑參月，如易科罰金，以銀元參佰元即新台幣玖佰元折算壹日
。緩刑貳年。扣案木劍壹把、面額伍萬元本票壹張、汽車委賣合
約書、借據及車輛取回同意書各壹張均沒收。
    事  實
一、本案犯罪事實及証據引用附件檢察官起訴書之記載。惟事實
    欄第3行修正為「經由戊○○之介紹，各借款新台幣2萬元予
    乙○○及丁○○，並令該2人簽發面額2萬元之本票2張收執
    」、第6行增加「由周振中簽發面額1萬元之本票1張交付庚○○」。
二、本案於準備程序進行中，被告就被訴事實為有罪之陳述，經
    行簡式審判程序，依刑事訴訟法第273條之2之規定，不適用
    証據提示、交互詰問及傳聞法則有關証據能力限制等規定。
三、按行為後法律有變更者，適用行為時之法律。但行為後之法
    律有利於行為人者，適用最有利於行為人之法律，刑法第2
    條第1項定有明文。被告行為後，刑法業於94年2月2日修正
    公布，於95年7月1日施行，查：修正前刑法第33條第5款
    關於罰金之定義規定為「銀元1元以上」，修正後則提高為
    「新臺幣1,000元以上，以百元計算之」；依修正前刑法
    第41條第1項前段規定，易科罰金之折算標準，係以銀元1元
    以上3元以下折算1日（依罰金罰鍰提高標準條例廢止前第2
    條規定，就其原定數額提高為100倍折算1日，即銀元100、
    200、300元折算1日，換算成新臺幣即300、600、900元折算
    1日）。該規定修正後，易科罰金之折算標準則係以新臺幣
    1,000、2,000、3,000元折算1日。另同條第2項新法業已修
    正數罪併罰案件應執行之刑未逾6月，始適用第1項之規定。
    又修正後之刑法刪除第55條關於牽連犯之規定。綜合比較
    新舊法罰金規定、易科罰金之折算標準、牽連犯之規定，以
    修正前之規定，較有利於被告，依刑法第2條第1項之規定，
    應適用修正前刑法之規定。另本件被告庚○○所犯數次重利
    犯行，經檢察官以常業重利一罪起訴，如依舊法之規定則與
    刑法第304條之妨害自由罪有牽連關係，而僅從一重論以常
    業重利罪。然如依新法則應分別論以3個重利罪及1個妨害自
    由罪，合併計算其法定最高本刑為有期刑徒刑6年，較原常
    業犯之法定刑為重，依刑法第2條第1項之規定比較結果，應
    適用舊法之規定。
四、核被告庚○○所為係犯刑法第345條常業重利罪。被告庚○○、甲○○、己○○及丙○○均犯刑法第304條妨害自由罪
    之罪。被告等人有犯意聯絡及行為分擔，皆為共同正犯。被
    告庚○○所犯常業重利罪與妨害自由罪有方法結果之牽連關
    係，應從一重論以常業重利罪。審酌被告庚○○營常業重利
    及妨害自由之動機、方法、目的及所得金額，被告甲○○、
    己○○及丙○○下手實施之情狀等一切情況，分別量處如主
    文所示之刑，並諭知易科罰金之折算標準。又查被告等均未
    曾受有期徒刑以上刑之宣告，有台灣高等法院被告前案紀錄
    表1份附卷可稽，其等已知所悔悟，坦承其罪，民事部份並
    與被害人達成和解，合計賠償新台幣2萬元，有調解書一份
    附卷可稽，經此偵審教訓，應知警惕諒無再犯之虞，本院認
    所宣告之刑，以暫不執行為適當，爰併諭知如主文所示之緩
    刑，以勵自新。扣案木劍壹把、面額5萬元及1萬元各1張、2
    萬元本票2張、汽車委賣合約書、借據及車輛取回同意書各1
    張等，為被告庚○○所有，供犯罪所用之物，業據被告庚○○供承在卷，應依法沒收。
五、依刑事訴訟法第299條第1項前段、第273條之1第1項、第310
    條之2、第454條第2項，刑法第28條、第304條、第345條、
    第74條第1項第1款、第38條第1項第2款、第2條第1項，修正
    前刑法第41條第1項前段、第55條，修正前罰金罰鍰提高標
    準條例第2條，現行法規所定貨幣單位折算新台幣條例第2條
    ，刑法施行法第1條之1第1項、第2項前段，判決如主文。
本案經檢察官陳志川到庭執行職務
中　華　民　國　　96　年　　3　　　　月　　19        日
                         刑事第三庭  法　官  黃義成
右為正本證明與原本無異。
如不服本判決，應於送達後10日內，向本院提出上訴狀。
中　華　民　國　　96　年　　3　　　　月　　19        日
                                     書記官　侯麗茹
附錄本判決論罪法條
刑法第344條：
乘他人急迫、輕率或無經驗貸以金錢或其他物品，而取得與原本
顯不相當之重利者，處一年以下有期徒刑、拘役或科或併科一千
元以下罰金。
修正前刑法第345條：
以犯前條之罪為常業者，處五年以下有期徒刑，得併科三千元以
下罰金。
刑法第304條：
以強暴、脅迫使人行無義務之事或妨害人行使權利者，處三年以
下有期徒刑、拘役或三百元以下罰金。
前項之未遂犯罰之。
